臺灣高雄地方法院民事判決
111年度訴字第1050號
原      告  張瑜芳    住○○市○○區○○路000號
            潘氏娥  
共      同
訴訟代理人  駱憶慈律師（法扶律師）
被      告  張憲銘  
上列當事人間請求損害賠償事件，本院於民國111年10月20日言
詞辯論終結，判決如下：
    主      文
被告應給付原告各新臺幣壹佰肆拾陸萬伍仟零伍拾貳元，及均自
民國一一一年八月十八日起至清償日止，按週年利率百分之五計
算之利息。
訴訟費用由被告負擔。
本判決於原告分別以新臺幣肆拾玖萬元為被告供擔保後，各得假
執行。但被告如各以新臺幣壹佰肆拾陸萬伍仟零伍拾貳元為原告
供擔保後，得免為假執行。
    事實及理由
一、原告主張：伊與被告原為坐落高雄市○○區○○段00地號土地及
    其上同段414建號即門牌號碼高雄市○○區○○路000號建物（下
    合稱系爭不動產）之共有人，伊等之應有部分為各四分之一
    ，被告之應有部分為二分之一。伊等一直居住於系爭不動產
    中，但被告明知伊等為系爭不動產之共有人，且長期居住於
    系爭不動產，卻於民國109年2月16日與訴外人陳一安簽訂不
    動產買賣契約書，以新臺幣（下同）350萬元將其就系爭不
    動產之應有部分二分之一出賣予陳一安，並於109年3月11日
    辦畢所有權移轉登記，未依土地法第34條之1之規定通知伊
    等優先承購，嗣陳一安取得系爭不動產應有部分二分之一後
    ，對伊等起訴請求分割共有物，經本院以109年度訴字第145
    4號判決將系爭不動產分歸原告取得，按應有部分各二分之
    一比例維持共有，且原告各應補償陳一安3,215,052元（下
    稱系爭另案），因此被告未依法通知伊等行使優先承購權，
    即將系爭不動產應有部分二分之一出售並移轉登記予陳一安
    ，已侵害伊等之優先承購權，且違反保護伊等優先承購權之
    法律即土地法第34條之1第4項規定，自應負侵權行為之損害
    賠償責任。又此造成伊等無法以350萬元取得系爭不動產應
    有部分二分之一，而各需給付3,215,052元予陳一安，始得
    取得，伊等自得分別請求被告賠償1,465,052元。另於被告
    將系爭不動產應有部分移轉登記予陳一安後，伊等即不能以
    優先承購權對抗陳一安，被告又無從盡其以買賣為原因將應
    有部分移轉登記予伊等之義務，是伊等之優先承買權已陷於
    給付不能之狀態，伊等亦得依給付不能之規定請求被告賠償
    上開損失，為此爰依民法第184條第1項前段、第2項、第226
    條第1項之規定提起本訴等語。並聲明：㈠被告應給付原告各
    1,465,052元及均自起訴狀繕本送達翌日即111年8月18日起
    至清償日止按週年利率5%計算之利息。㈡願供擔保，請准宣
    告假執行。
二、被告則以：伊之前就有與原告討論系爭不動產出售事宜，並
    請仲介前來評估系爭不動產，詢問原告是否將系爭不動產出
    售，賣得之價金各分一半，但原告稱其等不願意出售，並稱
    伊要出售就自行出售，但伊找到買主之後未通知原告，是伊
    疏忽等語，資為抗辯。並聲明：㈠原告之訴駁回。㈡如受不利
    判決，願供擔保請准宣告免為假執行。
三、兩造不爭執事項：
　㈠原告與被告原為系爭不動產之共有人，原告之應有部分為各
    四分之一，被告之應有部分為二分之一。
　㈡被告於109年2月16日與訴外人陳一安簽訂不動產買賣契約書
    ，以350萬元將其就系爭不動產之應有部分二分之一出售予
    陳一安，並於109年3月11日辦畢所有權移轉登記。
　㈢陳一安取得系爭不動產應有部分二分之一後，對原告起訴請
    求分割共有物，經本院以109年度訴字第1454號判決將系爭
    不動產分歸原告共有取得，按應有部分各二分之一比例維持
    共有，且原告各應補償陳一安3,215,052元。
四、得心證之理由
    按因故意或過失，不法侵害他人之權利者，負損害賠償責任
    ；共有人出賣其應有部分時，他共有人得以同一價格共同或
    單獨優先承購，民法第184條第1項前段、土地法第34條之1
    第4項分別定有明文。經查：
  ㈠原告與被告原為系爭不動產之共有人，原告之應有部分為各
    四分之一，被告之應有部分為二分之一，嗣被告於109年2月
    16日與訴外人陳一安簽訂不動產買賣契約書，以350萬元將
    其就系爭不動產之應有部分二分之一出賣予陳一安，並於10
    9年3月11日辦畢所有權移轉登記等節，為兩造所不爭執，自
    堪認定。則依前開規定，被告為系爭不動產之共有人，其出
    賣其就系爭不動產應有部分時，原告得以同一價格共同或優
    先承購。
  ㈡被告固抗辯其找到系爭不動產應有部分買家時未事前通知原
    告，是其疏忽云云。惟被告既自承其出售系爭不動產應有部
    分未通知原告等語（見訴字卷第55頁），則其以350萬元出
    售系爭不動產應有部分予陳一安時，未依法通知原告，徵詢
    是否願以同一價格優先承購，即辦理所有權移轉登記，致使
    原告喪失以350萬元之價格共同優先承購該應有部分之權利
    ，自應對原告負侵權行為損害賠償責任，被告上開抗辯應非
    可採。
  ㈢系爭不動產為原告一直以來居住之場所，原告因此於系爭另
    案主張將系爭不動產分歸其等保持共有，並以金錢補償陳一
    安，經本院囑託社團法人高雄市不動產估價師公會（下稱高
    雄市不動產估價師公會）鑑定系爭不動產於109年5月25日之
    價格，鑑定結果認系爭不動產之總價為12,860,209元，本院
    乃以109年度訴字第1454號判決將系爭不動產分歸原告共有
    取得，按應有部分各二分之一比例維持共有，且原告各應補
    償陳一安3,215,052元，嗣該案因兩造均未上訴而確定，此
    經本院調取系爭另案卷宗核閱屬實。又高雄市不動產估價師
    公會與系爭另案兩造均無密切利害關係，其依成本法評估、
    比較法評估，並考量估價目的、不動產種類以及價格形成因
    素之接近程度等因素，採加權平均法，並以建物重置成本估
    算增建建物價值，所得出系爭不動產於109年5月25日之價值
    ，應可採信。又被告是於109年2月16日簽訂買賣契約將系爭
    不動產應有部分出售予陳一安，並於同年3月11日辦畢所有
    權移轉登記，其時間點與109年5月25日相距僅約3個多月，
    不動產價格應無巨大波動，而足認系爭不動產於被告出售時
    之價值應為12,860,209元，其應有部分四分之一之價值則為
    3,215,052元，是被告如於出售其應有部分予陳一安時依法
    通知原告，原告即得各以175萬元之價格，購得價值3,215,0
    52元之系爭不動產應有部分四分之一，其資產價值自有增加
    ，而該增加之1,465,052元部分，即為依通常情形原告各可
    得之利益，原告自得請求被告賠償其等各1,465,052元。
五、綜上所述，被告出售系爭不動產應有部分，未通知並徵詢原
    告是否以同一價格優先承購，應對原告負侵權行為之損害賠
    償責任，又原告因此各受有損害1,465,052元。從而，原告
    依民法第184條第1項前段之規定，請求被告給付其等各1,46
    5,052元，及均自起訴狀繕本送達翌日即111年8月18日起至
    清償日止按週年利率5%計算之利息，為有理由，應予准許。
六、本判決兩造分別陳明願供擔保請准宣告假執行或免為假執行
    ，核均無不合，爰分別酌定相當之擔保金額予以准許。
七、本件事證已臻明確，兩造其餘攻擊防禦方法或舉證，經審酌
    後，核與判決結果不生影響，爰不逐一論列，併此敘明。
八、據上論結，原告之訴為有理由，依民事訴訟法第78條、第39
    0條第2項、第392條第2項，判決如主文。　　　　
中　　華　　民　　國　　111 　年　　10　　月　　25　　日
                  民事第二庭  法　官　楊淑儀
以上正本係照原本作成。
如對本判決上訴，須於判決送達後20日內向本院提出上訴狀。如
委任律師提起上訴者，應一併繳納上訴審裁判費。
中　　華　　民　　國　　111 　年　　10　　月　　25　　日
                              書記官　詹立瑜